【裁判字號】    95,交上易,68
【裁判日期】    950919
【裁判案由】    公共危險
【裁判全文】
臺灣高等法院高雄分院刑事判決        95年度交上易字第68號
上  訴  人
即  被  告  甲○○
上列上訴人因公共危險案件，不服臺灣高雄地方法院94年度交易
字第397 號中華民國95年6 月7 日第一審判決（起訴案號：臺灣
高雄地方法院檢察署94年度偵字第20138 號），提起上訴，本院
判決如下：
     主  文
上訴駁回。
     事  實
一、甲○○前於民國89年間，因公共危險案件，經臺灣高雄地方
    法院以90年度鳳交簡字第82號判處有期徒刑4 月確定，甫於
    90年10月19日易科罰金執行完畢，又於93年間，因公共危險
    案件，經臺灣高雄地方法院以93年度交簡字第216 號判處有
    期徒刑6 月確定，甫於93年5 月25日易科罰金執行完畢，詎
    仍不知悔改，猶於94年8 月31日凌晨2 、3 時許，在高雄縣
    岡山鎮○○○街7 巷2 號住處飲酒後（檢察官聲請簡易判決
    處刑書誤載為高雄縣燕巢鄉○○路2 號），明知其控制力、
    注意力已達不能安全駕駛動力交通工具之程度，仍駕駛車牌
    號碼XM-1496 號自用小客車，沿高雄縣路竹鄉○○路由東向
    西往臺南方向行駛，嗣於當日凌晨3 時17分許，行經高雄縣
    路竹鄉○○路竹滬橋上，因故將上開自用小客車橫停於橋上
    ，跨越雙黃線，經警據報前往處理，並經施以酒精濃度測試
    ，測得其呼氣酒精濃度為每公升1.15毫克，而悉上情。
二、案經高雄縣政府警察局湖內分局報請臺灣高雄地方法院檢察
    署檢察官聲請簡易判決處刑。
    理  由
壹、證據能力部分：
    按被告以外之人於偵查中向檢察官所為之陳述，除顯有不可
    信之情況外，得為證據，刑事訴訟法第159 條之1 第2 項定
    有明文。證人張明德於偵查中經具結向檢察官所為之陳述，
    均屬傳聞證據；惟現階段刑事訴訟法規定，檢察官代表國家
    偵查犯罪、實施公訴，依法其有訊問被告、證人及鑑定人之
    權，而實務運作時，檢察官偵查中向被告以外之人所取得之
    陳述，原則上均能遵守法律規定，不致違法取供，其可信度
    極高，且本案被告及辯護人並未提出有何顯不可信之情形，
    是依上開規定得為證據。
貳、實體部分：
一、訊據上訴人即被告甲○○（下稱被告）固坦承於94年8 月30
    日晚間，在高雄縣岡山鎮○○○街7 巷2 號住處飲用酒類之
    事實，惟矢口否認有何公共危險之犯行，辯稱：我於94年8
    月31日凌晨2 、3 時許，見其所有車牌號碼XM-1496 號自用
    小客車為人所竊取，遂招攬計程車驅車追趕，嗣發現該車停
    放在高雄縣路竹鄉○○路竹滬橋上，因引擎無法發動，遂報
    警謊稱發生交通事故，我沒有喝酒開車云云。經查：
（一）被告自94年8 月30日晚間起至翌日凌晨止，在其位於高雄
      縣岡山鎮○○○街7 巷2 號住處飲用酒類，嗣於94年8 月
      31日凌晨4 時35分許，經警測得其呼氣酒精濃度高達每公
      升1.15毫克等情，已據被告於警詢、偵訊及原審審理時供
      承不諱，核與證人張明德於偵訊及原審審理時證述之情節
      相符（見94年11月9 日偵訊筆錄、95年4 月14日審判筆錄
      ），並有酒醉駕駛違反刑法第185 條之3 案件觀察紀錄表
      、高雄縣政府警察局湖內分局道路交通事故當事人酒精測
      定紀錄表各1 紙在卷足憑，則被告飲酒後，經警測定其呼
      氣酒精濃度高達每公升1.15毫克等情，已堪認定。
（二）被告於94年8 月31日凌晨3 時17分許，駕駛車牌號碼XM-1
      496 號自用小客車，行經高雄縣路竹鄉○○路竹滬橋，因
      駕駛不慎，衝入對向車道，經警據報到場處理等情，已據
      證人張明德於偵訊及原審審理時結證稱：當日執行巡邏勤
      務，接獲勤務指揮中心通知竹滬橋上發生車禍，遂前往現
      場處理，到達時發現車牌號碼XM-1496 號自用小客車橫跨
      在分向限制線上，被告當時蹲在橋的護欄旁邊，當時表示
      要去臺南找他姊姊，他說他開車撞到東西，但是不清楚撞
      到什麼東西，當時橋上除被告外並無其他人等語明確（見
      94年11月9 日偵訊筆錄、95年4 月14日審判筆錄），並有
      警員張明德出具之職務報告1 紙在卷足憑，而車牌號碼XM
      -1496 號自用小客車在高雄縣路竹鄉○○路竹滬橋上發生
      交通事故，經民眾以電話號碼0000000000號行動電話於該
      日凌晨3 時17分許報案，被告亦分別於該日凌晨3 時18分
      及3 時21分許報案等情，亦有高雄縣政府警察局110 報案
      臺中心受理各類案件紀錄表1 份在卷可考，足見該日車牌
      號碼XM-1496 號自用小客車確係在高雄縣路竹鄉○○路竹
      滬橋上發生事故，而被告亦確係員警到場處理時，宣稱其
      駕駛車輛行經該地發生事故甚明。
（三）被告當日雖語無倫次，惟仍可指出其當日計劃駕車前往臺
      南探訪其胞姊，且經被告當場撥打其胞姊電話後，由員警
      確定被告該項行程等情，已據證人張明德於偵訊及原審審
      理時證述綦詳（見94年11月9 日偵訊筆錄、95年4 月14日
      審判筆錄），足見被告當日確係欲駕車前往臺南，並提供
      其胞姊電話號碼供警與其胞姊對話，則被告辯稱其當日對
      警所述皆係胡言亂語云云，洵非可採。
（四）被告所有車牌號碼XM-1496 號自用小客車經警移置保管時
      ，可順利發動引擎等情，已據證人張明德於本院審理時結
      證明確（見原審95年4 月14日審判筆錄），是被告所稱因
      引擎無法發動云云，洵無足取；況衡之常情，一般人遇有
      車輛故障，理應尋求汽車修護之協助，遇有尋獲失車，理
      應據實陳報失竊情形，豈有另行起意謊稱發生交通事故之
      理。參以員警張明德於該日凌晨3 時26分許到達現場時，
      被告所有車牌號碼XM-1496 號自用小客車引擎仍處於發動
      狀態，車燈大亮，且鑰匙插在電門上，車門亦無被撬開之
      痕跡，而被告於警員張明德到達現場時，並未向到場員警
      表示尋獲失車乙節，已據證人張明德於偵訊及原審審理時
      結證屬實（見94年11月9 日偵訊筆錄、95年4 月14日審判
      筆錄），則被告所辯車輛失竊乙節，顯屬無據。
（五）被告於警詢及偵訊時先稱：因車輛失竊，伊於94年8 月30
      日晚間8 時許在高雄縣岡山鎮○○○街7 巷2 號住處附近
      發現，即開始尋找云云（見94年8 月31日警詢筆錄、同日
      偵訊筆錄），嗣於原審審理時改稱：當日（94年8 月31日
      ）凌晨約2 、3 時許，渠喝完酒在睡覺，發現車輛失竊，
      即搭乘計程車去追等語（見原審95年3 月15日審判筆錄）
      ，則被告所供其發覺車輛失竊之時間竟相隔數小時之久，
      顯見其所辯殊不足採。
（六）另質諸被告所辯其謊稱發生交通事故之內容，核與民眾於
      該日凌晨3 時17分許行經此地，報警謂該地發生車禍等情
      相合，此有電話號碼0000000000號行動電話報案之高雄縣
      政府警察局110 報案臺中心受理各類案件紀錄表1 紙足憑
      ，是被告所辯當日謊稱發生交通事故云云，亦無足採。
（七）又證人陳啟祿於原審審理時固結證稱：伊於94年8 月31日
      凌晨某時駕駛計程車行經高雄縣岡山鎮○○道，經被告攔
      停，告以其所有車輛為人竊取，命伊追趕，嗣於竹滬橋上
      發現被告車輛云云，惟查：
 （1）證人陳啟祿於原審審理時結證稱：伊駕車行經岡山舊省道
      ，被告從巷子衝出來攔車等語（見原審95年5 月2 日審判
      筆錄），核與被告所述其係站在路邊大約等3 分鐘看有無
      車等情相迥（見原審95年5 月2 日審判筆錄），況被告當
      日既係攜帶手機，見車輛失竊，理應盡速報警處理，或者
      沿路追趕，豈有留置原地等待3 分鐘，期望三更半夜有來
      車經過之理；又被告所有車牌號碼XM-1496 號自用小客車
      係停放於竹滬橋上等情，已如前述，並有卷附照片4 張可
      憑，而證人陳啟祿於原審審理時先結證稱：被告的車輛停
      在橋下等語（見原審95年5 月2 日審判筆錄），亦核與事
      實不符，嗣證人陳啟祿又改稱；我問他是不是橋上的那臺
      等語，益見其證述前後不一；又證人陳啟祿先稱被告車輛
      並未發動等語，嗣又改稱：好像沒有熄火等語，最後又於
      審判長問及：你剛剛說你在對向沒有注意引擎聲，為何你
      知道引擎沒有熄火？改稱：我沒有說引擎沒有熄火等語；
      且證人陳啟祿於原審審理時結證稱：我於追的過程中從未
      見過該車，我係第一次在橋上看到那臺車等語，亦核與被
      告於原審審理時供稱：我攔停證人陳啟祿所駕駛之計程車
      一直追，追到路竹後有看到1 臺灰色的車子，陳啟祿問我
      是否是那臺，我回答是，陳啟祿有按喇叭，竊賊害怕就開
      往路竹大社那裡等情相歧（見原審95年4 月14日審判筆錄
      ），凡此皆顯見證人陳啟祿前後證述不一，並與被告所述
      相齬齟，益徵證人陳啟祿所述未足為信。
 （2）再者，被告供陳其於證人陳啟祿車上並未報案等語（見95
      年5 月2 日審判筆錄），核與證人陳啟祿於原審審理時證
      稱：被告並未在伊車上報案等語相符（見95年5 月2 日審
      判筆錄），而被告上車至尋得失車時間約1 小時等情，亦
      據被告供陳綦詳（見同日審判筆錄），核與證人陳啟祿於
      原審審理時證述情節相符（見同日審判筆錄），而員警係
      於被告到達現場後10至20分鐘到達現場等情，亦據被告於
      原審審理時供述明確（見95年5 月24日審判筆錄），另員
      警係於該日凌晨3 時26分許到達現場等情，亦有高雄市政
      府警察局110 報案臺中心受理各類案件紀錄表1 份在卷足
      憑，據此推算，被告應係於該日凌晨3 時6 分至16分間到
      達現場，而於該日凌晨2 時6 分許起至3 時16分許止，被
      告應係在證人陳啟祿所駕駛之計程車上，然被告於該日凌
      晨2 時42分許有撥打一報警電話等情，亦有行動電話通話
      明細及高雄縣政府警察局110 報案臺中心受理各類案件紀
      錄表各1 紙附卷可憑，倘被告所辯屬實，則被告當時應係
      在證人陳啟祿所駕駛之計程車上，惟被告及證人陳啟祿竟
      俱稱該段期間被告並未撥打電話報警云云，益見證人陳啟
      祿所述顯有迴護被告之嫌。
 （3）又被告當日準備就寢，於其上址住處2 樓發現車輛失竊，
      旋即下樓追趕，發現車輛係往北方行駛，遂攔停陳啟祿所
      駕駛之計程車，請其追趕等情，已據被告於原審審理時供
      述明確（見原審95年5 月2 日審判筆錄），核與證人陳啟
      祿於原審審理時結證情節相符，然被告當此危急之時，既
      仍能攜帶行動電話及金錢外出，復有幸於路口招攬得（凌
      晨）半夜仍在外行駛之計程車，已有可疑，而被告僅指示
      證人陳啟祿往北行駛，既無目標亦無線索，亦竟有幸在回
      程路上巧遇竊賊棄駛之被告所有自用小客車，凡此皆與事
      理未合。
 （4）是被告所辯，既未足取，而證人陳啟祿所述亦未能為有利
      於被告之認定，則被告當日駕駛車牌號碼XM-1496 號自用
      小客車行經高雄縣路竹鄉○○路竹滬橋乙情，應堪認定。
（八）按刑法第185 條之3 規定所謂「不能安全駕駛」，係抽象
      危險犯，並不以發生具體危險為必要，而對於呼氣酒精濃
      度已達每公升0.55毫克（0.55MG\L）以上者，肇事率為一
      般正常人之10倍，認為已達不能安全駕車之標準，此業經
      法務部88年5 月18日以法88檢字第001669號函告週知，應
      為絕對不能安全駕駛動力交通工具，且就醫學文獻所知，
      酒精對人體造成之影響，於呼氣時酒精濃度達每公升0.25
      毫克（約相當於體內血液中酒精濃度50MG\DL 或0.05％）
      即會輕度中毒，造成輕度協調功能降低；呼氣酒精濃度達
      每公升0.5 毫克時（約相當於體內血液中酒精濃度100MG\
      DL或0.1 ％）屬輕到中度中毒症狀，出現反應較慢、感覺
      減低、影響駕駛之狀況；又飲酒後1 小時許，其體內血液
      酒精濃度可達最高，飲酒1 小時後其體內之酒精濃度隨即
      消減，此亦分別有行政院國軍退除役官兵輔導委員會臺北
      榮民總醫院88年8 月5 日（88）北總內字第26868 號函、
      88年10月26日（88）院賓文廉字第13407 號臺灣高等法院
      函中所附臺北醫學院附設醫院精神科主任蔡尚穎『酒精對
      人體生理與行為之影響』1 文可據。查本案被告於94年8
      月31日凌晨2 、3 時許飲酒後駕車，嗣於同日凌晨3 時17
      分許經警查獲，迨於同日凌晨4 時35分許測得其呼氣酒精
      濃度高達每公升1.15毫克（1.15MG\L），揆諸前開說明，
      足證其於駕車之始及肇事當時均已因飲酒而達不能安全駕
      駛之情狀甚明。
（九）綜上所述，本案事證已臻明確，被告所辯要屬卸責、避就
      之詞，諉無可採，其犯行堪以認定，應依法論科。
二、核被告所為，係犯刑法第185 條之3 服用酒類，不能安全駕
    駛動力交通工具而駕駛罪。又被告前於89年間，因公共危險
    案件，經臺灣高雄地方法院以90年度鳳交簡字第82號判處有
    期徒刑4 月確定，甫於90年10月19日易科罰金執行完畢，又
    於93年間，因公共危險案件，經臺灣高雄地方法院以93年度
    交簡字第216 號判處有期徒刑6 月確定，甫於93年5 月25日
    易科罰金執行完畢，此有臺灣高等法院被告前案紀錄表1 份
    在卷可參，其於有期徒刑執行完畢後5 年內，再犯本案有期
    徒刑以上之罪，為累犯，應依刑法第47條規定加重其刑。另
    被告雖曾於94年11月8 日及95年1 月7 日因酒後駕車而另觸
    犯刑法第185 條之3 服用酒類，不能安全駕駛動力交通工具
    而駕駛罪，分別經臺灣高雄地方法院於95年2 月10日以95年
    度交簡字第228 號及於95年2 月17日以95年度交簡字第324
    號，各判處有期徒刑6 月，如易科罰金，以300 元折算1 日
    確定，惟上開案件之犯罪時間與本案之犯罪時間已分別相距
    長達2 個多月及4 個多月之久，且喝酒乃屬臨時隨興所為之
    事，是尚難認被告自始即有欲於酒後不能安全駕駛而仍駕車
    之概括犯意，故本案顯係被告另行起意而為，與上開案件無
    連續犯之裁判上一罪關係，並非上開案件之既判力效力所及
    ，附此敘明。
三、原審認被告罪證明確，因而適用刑法刑法第185 條之3 、第
    47條之規定，並審酌被告屢次因公共危險案件，業經分別判
    處有期徒刑4 月及6 月確定，皆甫易科罰金執行完畢，詎仍
    不知警惕，於飲酒後呼氣酒精濃度高達每公升1.15 亳 克，
    已達不能安全駕駛狀態，仍貿然駕車，不啻對他人已產生立
    即侵害之高度危險性，亦自陷於危險狀態中，嚴重侵害道路
    交通往來安全，猶以其犯後矯飾犯行，態度惡劣，檢察官具
    體求處有期徒刑8 月尚不足以懲治其惡性等一切情狀，量處
    有期徒刑10月。其認事用法，核無不合，量刑亦屬允當。被
    告上訴意旨否認犯罪，指摘原判決不當，為無理由，應予駁
    回。
據上論斷，應依刑事訴訟法第368條，判決如主文。
本案經檢察官陳新慶到庭執行職務。
中    華    民    國    95    年    9     月    19    日
            刑事第五庭  審判長法  官  曾永宗
                              法  官  任森銓
                              法  官  陳  箐
以上正本證明與原本無異。
不得上訴。
中    華    民    國    95    年    9     月    19    日
                              書記官  魏文常
附錄本判決論罪科刑法條：
刑法第185 條之3 ：
服用毒品、麻醉藥品、酒類或其他相類之物，不能安全駕駛動力
交通工具而駕駛者，處1 年以下有期徒刑、拘役或3 萬元以下罰
金。


司法院資訊處製作；財團法人民間司法改革基金會備份。
